最高法院刑事判決　　　　　　九十四年度台上字第五二四五號
　　上　訴　人　甲○○
　　　　　　　　　　　　弄6號(另案在台灣台中監獄執行中)
　　　　　　　　乙○○
　　　　　　　　　　　　七支巷.
上列上訴人等因強盜案件，不服台灣高等法院台中分院中華民國
九十四年四月七日第二審判決（九十四年度上訴字第五五號，起
訴案號：台灣台中地方法院檢察署九十三年度偵字第五一三一、
五二三八、五九九九號），提起上訴，本院判決如下：
    主  文
原判決撤銷，發回台灣高等法院台中分院。
    理  由
本件原判決認定上訴人甲○○因缺錢花用，乃基於非法持有具殺
傷力槍彈之犯意，於不詳時地，以不明之方式，取得原判決所稱
具殺傷力之改造玩具手槍Ｂ槍、Ｃ槍、Ｄ槍、Ｅ槍及改造九０子
彈二顆、其他不詳數目之改造子彈後，即基於意圖為自己不法所
有之概括犯意，並分別與上訴人乙○○及江百川（另經第一審法
院判處罪刑，據江百川撤回第二審上訴確定）、洪俊文、徐明偉
（分經第一審判處罪刑確定）、李湘陽、高俊綺、蔡定一（已死
亡）及真實姓名不詳，綽號「黑仔兄弟」、「阿泰」、「茶葉」
等成年男子基於犯意之聯絡，分持前開槍彈及徐明偉受託寄藏之
制式霰彈槍（即原判決所稱Ａ槍）、制式霰彈槍子彈十一顆，連
續於原判決事實欄壹、一(一)至一(七)所載時地為強盜行為，乙○○
則基於概括犯意參與其中壹、一(一)及一(二)之強盜行為等情，因而
維持第一審依牽連犯從一重論處乙○○連續意圖為自己不法之所
有，結夥三人以上，攜帶兇器，於夜間侵入住宅，以脅迫至使不
能抗拒而使他人交付其物（累犯）罪刑，駁回乙○○在第二審之
上訴，並以第一審未及審酌甲○○所犯原判決事實欄壹、一(六)部
分犯行，有所未洽，因而撤銷第一審關於甲○○部分之判決，改
判依牽連犯從一重論處甲○○連續意圖為自己不法之所有，結夥
三人以上，攜帶兇器，於夜間侵入住宅，以脅迫至使不能抗拒而
取他人之物罪刑，固非無見。
惟查：（一）行為後法律有變更者，適用裁判時之法律。但裁判
前之法律有利於行為人者，適用最有利於行為人之法律，刑法第
二條第一項定有明文。原判決認定並論述甲○○就原判決事實欄
壹、一(一)至一(七)部分、乙○○就原判決事實欄壹、一(一)及一(二)部
分，未經許可，持有可發射子彈具有殺傷力之改造手槍，係犯槍
砲彈藥刀械管制條例第十一條第四項之罪。然查槍砲彈藥刀械管
制條例業於民國九十四年一月二十六日修正公布第四條、第八條
、第十六條、第二十條，增訂第二十條之一，並刪除第十條、第
十一條、第十七條；有關未經許可，持有其他可發射金屬或子彈
具有殺傷力之各式槍砲罪之處罰，已自修正前之第十一條第四項
改列於修正後之第八條第四項，法定刑由「一年以上七年以下有
期徒刑，併科新台幣七百萬元以下罰金」，修正為「三年以上十
年以下有期徒刑，併科新台幣七百萬元以下罰金」。甲○○、乙
○○未經許可，持有可發射子彈具有殺傷力之改造手槍部分，行
為後法律既已變更，原審於九十四年四月七日判決時，竟未予比
較適用，自有判決不適用法則之違背法令。（二）科刑判決書記
載之犯罪事實，為論罪科刑適用法律之基礎，故凡於適用法律有
關之事項，必須詳加認定明確記載，然後於理由內敘明犯罪事實
所憑之證據及其認定之理由，使事實與理由互相一致，方為合法
。１、原判決事實欄初記載甲○○取得Ｂ槍、Ｃ槍、Ｄ槍、Ｅ槍
及改造九０子彈二顆、其他不詳數目之改造子彈後，分持上開槍
枝為強盜行為（見原判決第三頁第五行至第十行、第十五行）；
事實壹、一(四)則記載持改造九０子彈二顆與槍枝等兇器強盜（見
原判決第七頁第三行）；事實壹、一(六)記載持Ｃ槍（內裝不詳數
目之改造子彈）強盜，子彈並射傷被害人（見原判決第八頁倒數
第一行至第六行），對於有無持子彈強盜一事，事實記載已有齟
齬。至理由壹、二(六)說明「甲○○坦承於事實欄壹、一(六)所載時
地與江百川共同持Ｃ槍及改造子彈數發強盜」（見原判決第二十
三頁第六行至第七行）；惟於論及沒收時，則以「本件除上述扣
案之子彈（指改造九０子彈二顆、制式霰彈槍子彈十一顆）外，
並未查扣其他具殺傷力之改造子彈，甲○○堅決否認有其他改造
子彈存在，亦無證據證明有其他子彈存在，併予敘明。」（見原
判決第三十頁倒數第二行至第三十一頁第一行），對於甲○○是
否持有改造九０子彈以外之其他具殺傷力之改造子彈，前後說明
亦有不符，且與事實明顯矛盾。２、原判決事實壹、一(七)記載「
甲○○即提供上開Ｃ槍一支及開山刀二支……予江百川……為強
盜之犯行。嗣江百川……分持上開Ｃ槍及西瓜刀之兇器，共同侵
入……強盜得逞」（見原判決第九頁第六行至第十六行），對於
該次強盜究係持開山刀或西瓜刀？事實記載並不明確。至理由壹
、二(七)則以「江百川亦於警詢、偵查及原審法院審理時供承：伊
與蔡定一……確有持甲○○所提供之Ｃ槍一支及西瓜刀二支……
等作案工具，共同至補給站檳榔攤」（見原判決第二十四頁第一
行至第四行）；惟於論及沒收時，則以「扣案之開山刀二把，非
屬違禁物，然該二把開山刀，係為甲○○所有且供其為事實欄壹
、一(七)所載強盜犯行所用之物，業經同案被告江百川供述在卷…
…併為沒收之諭知」（見原判決第三十頁第十三行至第十五行）
，對於該次強盜之工具究為開山刀抑或西瓜刀？理由之說明，前
後亦有矛盾。（三）有罪之判決書，對於被告有利之證據不採納
者，應說明其理由，刑事訴訟法第三百十條第二款定有明文，故
有罪判決書對於被告有利之證據，如不加採納，必須說明其不予
採納之理由，否則即難謂非判決不備理由之違法。原判決雖認甲
○○所辯在九十二年十二月間才認識江百川，故未參與原判決事
實壹、一(一)犯行云云，不足採信等情（見原判決第十五頁倒數第
六行至背面第六行），然查第一審共同被告徐明偉經以證人身分
具結後於詰問時證稱「（問：甲○○、江百川二人是否經過你介
紹認識的？答：）他們之前是否認識我不知道，但是大約在九十
二年年底……我有幫他們雙方介紹名字，之前他們應該互相不認
識。」（見第一審卷第二宗第三百五十頁第五行至第十行），對
上開徐明偉有利甲○○之證詞，何以不足採？原判決並未說明理
由，亦有理由不備之違誤。以上，或為甲○○上訴意旨所指摘，
或係本院得依職權調查之事項，應認原判決有撤銷發回更審之原
因。至於乙○○所犯加重強盜部分，與其上開違反槍砲彈藥刀械
管制條例部分有牽連犯之裁判上一罪關係，基於審判不可分之原
則，應併予發回。
據上論結，應依刑事訴訟法第三百九十七條、第四百零一條，判
決如主文。
中　　華　　民　　國　九十四　年　　九　　月　二十二　日
                      最高法院刑事第十庭
                          審判長法官  陳　正　庸
                                法官  王　居　財
                                法官  林　開　任
                                法官  林　立　華
                                法官  吳　　　燦
      本件正本證明與原本無異
                                      書  記  官
中　　華　　民　　國　九十四　年　　九　　月  二十三  日
                                                   Ｙ
